最　高　行　政　法　院　裁　定
　　　　　　　　　　　　　94年度裁字第01325號
抗　告　人　壬○○
　　　　　　辛○○
　　　　　　己○○
　　　　　　庚○○
　　　　　　甲○○
　　　　　　丙○○
　　　　　　丁○○
　　　　　　子○○
　　　　　　癸○○
　　　　　　戊○○
　　　　　　乙○○
上列抗告人因與相對人宜蘭縣政府間聲請停止執行事件，對於中
華民國94年4月29日臺北高等行政法院94年度停字第23號裁定提
起抗告，本院裁定如下︰
    主  文
原裁定廢棄。
　　理  由
一、抗告法院認為抗告有理由者，應廢棄原裁定，自為裁定；必
    要時得命原法院或審判長更為裁定，行政訴訟法第272條準
    用民事訴訟法第492條第2項規定甚明。
二、原審裁定以：按訴願法第93條第2項既規定受處分人得申請
    受理訴願機關或原處分機關停止執行，理論上得由上開機關
    獲得救濟，殊無逕向行政法院聲請之必要，且行政法院係審
    查行政處分違法性之最終機關，受處分人若已提起訴願，卻
    不向訴願機關聲請停止執行，而逕向行政法院聲請，或已向
    訴願機關聲請停止執行，又再向行政法院聲請，無異規避訴
    願程序，而請求行政法院直接為行政處分之審查，似非所宜
    ，故適用訴願法第93條第3項或行政訴訟法第116條第3項逕
    向行政法院聲請停止執行時，必須已向原處分機關或受理訴
    願機關申請未獲救濟（例如申請被駁回，或原處分機關或受
    理訴願機關不於適當期內為准駁），或情況緊急非即時由行
    政法院處理，即難以救濟之情形，否則尚難認有以行政法院
    之裁定予以救濟之必要，應認欠缺權利保護之必要而駁回其
    聲請。查，聲請人已於94年3月18日提起訴願，請求撤銷相
    對人所為前開開發許可、雜項執照、變更地目使用編定及建
    造執照等行政處分，現在訴願程序中，惟未依訴願法第93條
    第2項規定向受理訴願機關申請停止執行原處分，此外，復
    查無其他緊急情況，足認聲請人有即時向本院聲請之必要，
    故依首揭說明，聲請人逕向本院聲請停止原處分之執行，即
    欠缺權利保護之必要，應予駁回，固非無見。
三、惟按「原行政處分之合法性顯有疑義者，或原行政處分之執
    行將發生難以回復之損害，且有急迫情事，並非為維護重大
    公共利益所必要者，受理訴願機關或原行政處分機關得依職
    權或依申請，就原行政處分之全部或一部，停止執行。」、
    「前項情形，行政法院亦得依聲請，停止執行。」、「於行
    政訴訟起訴前，如原處分或決定之執行將發生難於回復之損
    害，且有急迫情事者，行政法院亦得依受處分人或訴願人之
    聲請，裁定停止執行。但於公益有重大影響者，不在此限。
    」分別為訴願法第93條第2項、第3項及行政訴訟法第116條
    第3項所明定。上開規定之立法目的，乃因行政機關之處分
    或決定，在依法撤銷或變更前，具有執行力，原則上不因提
    起行政救濟而停止執行。然於行政訴訟起訴前，如原處分或
    決定之執行將發生難於回復之損害，且有急迫情事者，自應
    賦與行政法院依受處分人或訴願人之聲請，裁定停止執行，
    俾兼顧受處分人或訴願人之利益。查抗告人因相對人於91年
    7月2日核發府地3字第910075283號函、91年8月22日府地字
    第0910097110號函、92年12月30日府地3字092154486號函及
    93年5月17日府設字第09300569號建造執照事件，認本件殯
    葬設施之興建乙案，將危害大宜蘭地區全體居民之生命及身
    體健康，本件執照之核發其實體及程序均屬違法，聲請人已
    依法提起訴願，請求撤銷相對人前開違法之行政處分，爰依
    訴願法第93條第3項及行政訴訟法第116條第3項規定，聲請
    停止相對人前開行政處分之執行。原審裁定雖以訴願機關未
    對該聲請處理前，聲請人並無逕向原審法院聲請停止系爭行
    政處分執行之必要，且查無其他緊急情況，駁回抗告人等之
    聲請，惟觀其卷內資料，並無如何查無其他緊急情況，而相
    對人代理人於94年4月7日臺灣宜蘭地方法院94年度全字第1
    號保全證據一案訊問時復稱建造執造持有人懷恩公司已經申
    請開工備查在案，原審即未審酌本件有無急迫情形及訴願機
    關宜蘭縣政府迄未依法妥適儘速處理本案，使抗告人等權益
    無法受到合理保護等情，尚嫌速斷。抗告意旨據以指摘求為
    廢棄，為有理由，爰將原審裁定廢棄，發回原審法院就本件
    是否合於停止執行之要件，加以審酌後更為裁定，以資適法
    。
中    華    民    國    94    年    7     月    14    日
                  第五庭審判長法  官　趙　永　康
                              法  官　鄭　淑　貞
                              法  官　黃　淑　玲
                              法  官　侯　東　昇
                              法  官  林　文　舟
以  上  正  本  證  明  與  原  本  無  異
中    華    民    國    94    年    7    月    14     日
　　　　　　　　　　　　　　　書記官　莊　俊　亨
